【裁判字號】    98,交聲,3045
【裁判日期】    980921
【裁判案由】    違反道路交通管理處罰條例聲明異議
【裁判全文】
臺灣臺北地方法院交通事件裁定        98年度交聲字第3045號
原處分機關  臺北市交通事件裁決所
受處分人    甲○○
（即異議人）
上列受處分人因違反道路交通管理處罰條例案件，對於臺北市交
通事件裁決所中華民國98年8月10日所為之處分（原處分案號：
北市裁罰字第裁22-AS0000000號），聲明異議，本院裁定如下：
    主  文
異議駁回。
    理  由
一、按標誌、標線、號誌之設置、養護及號誌之運轉，由主管機
    關依其管轄辦理之；所稱主管機關，指公路主管機關、市區
    道路主管機關及警察機關，道路交通標誌標線號誌設置規則
    第4 條第1 項、第5 條分別定有明文。又禁止臨時停車處所
    不得停車；汽車駕駛人停車時，在禁止臨時停車處所停車者
    ，處新臺幣（下同）600 元以上1,200 元以下罰鍰，道路交
    通安全規則第112 條第1 項第1 款、道路交通管理處罰條例
    第56條第1 項第1 款亦規定甚明。
二、異議人即受處分人於民國98年4 月28日20時6 分許，將車號
    6B -7955號自用小客車停放於臺北市○○區○○路46巷與三
    福街口劃有紅線路段之道路旁邊，為臺北市政府警察局交通
    警察大隊以異議人違反道路交通管理處罰條例第56條第1 項
    第1款 規定，逕行舉發「在交岔路口十公尺內停車」之違規
    。嗣因異議人於應到案日期前提出申訴，原處分機關函請原
    舉發機關調查結果，仍認受處分人有前揭違規行為，原處分
    機關遂於98年8 月10日依道路交通管理處罰條例第56條第1
    項第1款 、違反道路交通管理事件統一裁罰基準表規定，裁
    處異議人900 元之罰鍰，有臺北市政府警察局舉發違反道路
    交通管理事件通知單、舉發照片、臺北市交通事件裁決所違
    反道路交通管理事件裁決書及送達證書在卷可稽。
三、異議意旨略以：「…檢附土地登記地號及地政事務所丈量圖
    ，私人所有土地為何不能停，請拿出此土地屬於政府的憑證
    ，請求撤銷原處分」云云（異議人身分證字號經查為：Ｚ000
    000000號，有戶籍資料影本乙份附卷可稽，然異議人自己製
    作之98年6 月19日「台北市交通事件裁決所交通違規案件陳
    述書」上記載之身分證字號為Ｚ000000000號；於98年8 月10
    日自書之異議狀上又記載為Ｚ000000000號，二者均顯然有誤
    ，應以戶籍資料號為準，爰於本裁定當事人欄逕予更正，附
    此敘明）。
四、按道路指公路、街道、巷衖、廣場、騎樓、走廊或其他供公
    眾通行之地方，道路交通管理處罰條例第3 條第1 款已有明
    文；又按憲法關於人民財產權應予保障之規定，旨在確保個
    人依財產之存續狀態行使其自由使用、收益及處分之權能，
    避免遭受公權力或第三人之侵害。惟如因公用或其他公益目
    的之必要，國家機關得依法徵收人民之財產；而既成道路符
    合一定要件而成立公用地役關係者，其所有權人對土地已無
    從自由使用收益，即形成因公益而須特別犧牲其財產上之利
    益。再按道路交通標誌、標線、號誌之設置係主管機關基於
    整體交通考量所為之縝密規劃，目的係為維護社會大眾使用
    道路之秩序，並以確保人車通行之安全，在非緊急避難情況
    下，尚不能恣意罔顧交通標誌、標線、號誌，否則交通秩序
    必將無法維繫，人車生命安全亦將無以確保；茍異議人認為
    前揭路段係私人土地，其有停車之需求，不該劃設紅線，仍
    應先向道路主管機關陳述其意見以期改善，或另循相關行政
    程序就其財產利益特別犧牲部分請求行政補償，尚無任由異
    議人擅自審查認定交通標誌、標線、號誌是否設置得當，而
    逕自決定是否遵守之理。本件異議意旨無非以違規地點之紅
    線乃違法劃設，異議人將車輛停放在自己家族所有之私人土
    地上，無何違規可言云云，為其主要論據。惟應於何處所劃
    設紅實線以禁止臨時停車，參照上開規定及說明可知，道路
    交通主管機關非無考量當地交通狀況、維持交通秩序、保障
    道路使用人往來便利與安全等目的而為裁量之權限。用路人
    在道路交通標誌、標線、號誌尚未變更前，均有遵守之義務
    。至於劃設禁止停車標線之行政措施，是否得宜，有無應加
    以廢止或變更情事，人民本得尋正當管道向相關主管機關反
    映或陳情，或依循行政程序尋求救濟，不得僅憑一己之見，
    自行認定禁止停車標線之劃設失當而不予理會，否則法律之
    安定性及道路交通之秩序勢將無以維持。異議人自認並未違
    規，且檢具台北市○○區○○段三小段0000-0000 地號土地
    登記謄本影本乙份供以辯解，惟查，微論該登記地號土地本
    非異議人所有（登記姓名為「于迺華」），且縱為登記所有
    人，亦不得任意在該地臨時停車甚為顯然。是證異議人所辯
    ，顯係卸責之詞，委無足採。而本件異議人確有於前述時、
    地將前揭自小客車停放於劃有紅色實線禁止臨時停車處所之
    違規行為，此觀之卷附違規取締照片即明，原處分機關所為
    認定，洵屬有據。是以本件異議人在禁止臨時停車處所停車
    之違規行為，事證至為明確，本應依法裁罰。
五、綜上所述，異議人確有在禁止臨時停車處所停車之違規行為
    ，原處分機關依道路交通管理處罰條例第56條第1 項第1 款
    、違反道路交通管理事件統一裁罰基準及處理細則及違反道
    路交通管理事件統一裁罰標準表之規定，裁處異議人罰鍰
    900 元，核無違誤。本件異議人之異議為無理由，應予駁回
    。
據上論斷，應依道路交通案件處理辦法第19條，裁定如主文。
中    華    民    國    98    年    9     月  21      日
                  交通法庭法  官  楊台清
以上正本證明與原本無異。
如不服本裁定，應於裁定送達後5日內向本院提出抗告狀。
                          書記官  劉子豪
中    華    民    國    98    年    9     月    21    日


司法院資訊處製作；財團法人民間司法改革基金會備份。
